【裁判字號】    97,交聲,141
【裁判日期】    970721
【裁判案由】    違反道路交通管理處罰條例聲明異議
【裁判全文】
臺灣苗栗地方法院交通事件裁定        97年度交聲字第141號
原處分機關    交通部公路總局新竹區監理所苗栗監理站
異  議  人    甲○○
即受處分人
上列受處分人因違反道路交通管理處罰條例案件，對交通部公路
總局新竹區監理所苗栗監理站於民國97年06月19日以竹監苗字第
裁54-Z00000000號所為之裁決處分（原舉發案號：公警局交字第
Z00000000 號），聲明異議，本院裁定如下：
    主  文
異議駁回。
    理  由
一、按汽車行駛高速公路，不得有在路肩上行駛之行為，高速公
    路交通管制規則第9 條第1 項第2 款定有明文。次按汽車行
    駛於高速公路、快速公路或設站管制之道路，不遵使用限制
    、禁止、行車管制及管理事項之管制規則而有未依規定使用
    路肩者，處汽車駕駛人新臺幣（下同）3,000 元以上6,000
    元以下罰鍰，並記違規點數1 點，道路交通管理處罰條例第
    33條第1 項第9 款及第63條第1 項第1 款分別定有明文。
二、原處分意旨略以：異議人即受處分人甲○○所駕駛之車牌號
    碼MH-3263 號自用小客車，於民國97年4 月4 日上午8 時18
    分許，在國道三號南下210 公里路段，經內政部警政署國道
    公路警察局第七警察隊快官分隊員警逕行舉發「行駛高速公
    路違規行駛路肩」之違規，依道路交通管理處罰條例第33條
    第1 項第9 款及違反道路交通管理事件統一裁罰基準及處理
    細則第41條第4 項規定之規定，裁處異議人罰鍰4,000 元，
    ，並依同條例第63條第1 項第1 款規定，記違規點數1 點。
三、聲明異議意旨略以：本人因當時見到路肩已呈車隊且成停停
    走走之狀態，雖因不了解而行偏路肩，然也隨即慢回車道，
    其後並未有警車跟隨，固有被設陷阱之嫌，且認其罰單中之
    取締員警未蓋公職章，應有偽造文書之嫌云云。
四、經查：
（一）異議人所駕駛之車號MH-3263 號自用小客車，於民國97年
      4 月4 日上午8 時18分許，在國道三號南下210 公里路段
      ，有行駛高速公路路肩之事實，為異議人所不否認，有原
      舉發機關即內政部警政署國道公路警察局97年4 月5 日公
      警局交字第Z00000000 號舉發違反道路交通管理事件通知
      單、照片及內政部警政署國道公路警察局第七警察隊97年
      5 月5 日公警七交字第0970771070號書函各1 份附卷可稽
      ，此部分事實堪予認定。
（二）異議人雖以前詞置辯：惟上開違規路段之路肩，並無開放
      過路肩行駛等情，業經原舉發機關以97年5 月5 日公警七
      交字第0970771070號函述甚明。又高速公路設置路肩，本
      即供緊急事故之救援使用，係屬維護公共利益所必要，僅
      為暫時疏解特定期間交通壅塞現象，是依前揭高速公路交
      通管制規則之規定，足見高速公路路肩，原則禁止，例外
      開放行駛，開放路段、時段均有明確告示，對於未告示路
      段、時段，駕駛人自應遵守禁止規定，不得任意違規，而
      異議人既為領有駕駛執照之駕駛人，對於高速公路原則禁
      止行駛路肩之規定，理應甚為明瞭，且上開違規路段既未
      曾開放過路肩行駛，自無是否須適時標示及宣導之問題存
      在，異議人縱係誤認開放而行駛路肩，雖無故意亦有過失
      ，不能主張免責。從而，異議人前揭所辯，亦無足採。
（三）再者雖異議人辯稱該罰單之製作有疑問且當時並未看到警
      車取締云云，然依經原處分機關向原舉發單位函查本件違
      規事實，經該隊函覆：「渠等依勤務規劃編排執行攝影於
      國道3 號210 公里南向處取締違規取證，非申訴人所述民
      間團體拍照、攝影，又查該違規通知單係由領用人蓋職名
      章備用，再由當日勤務分配表編排共同執勤人員以簽名、
      蓋職名章以示負責，故該罰單製作並未違反規定」等語，
      有內政部警政署國道公路警察局第七警察隊97年5 月5 日
      公警七交字第0970771070號書函及內政部警政署國道公路
      警察局第七警察隊勤務分配表各1 份在卷可參，是異議人
      上開所辯，均不足採信。
五、綜上所述，異議人確有於交流道行駛路肩之違規行為，是原
    處分機關依道路交通管理處罰條例第33條第1 項第9 款、第
    63 條 第1 項第1 款（裁決書漏載）規定及違反道路交通管
    理事件統一裁罰基準表，以異議人行駛高速公路違規使用路
    肩為由裁處上開金額罰鍰並記違規點數1 點，核無違誤，是
    其異議為無理由，應予駁回。
六、據上論斷，應依道路交通案件處理辦法第19條，裁定如主文
中    華    民    國    97    年    7     月    21    日
                    交通法庭    法  官  林卉聆
以上正本證明與原本無異。
如不服本裁定，應於裁定送達後5 日內，向本院提出抗告狀。
                                書記官  楊慧萍
中    華    民    國    97    年    7     月    21    日


司法院資訊處製作；財團法人民間司法改革基金會備份。
